【裁判字號】    89,易緝,140
【裁判日期】    890317
【裁判案由】    贓物
【裁判全文】
臺灣臺中地方法院刑事判決                        八十九年度易緝字第一四號
    公  訴  人  臺灣台中地方法院檢察署檢察官
    被      告  甲○○
    選任辯護人  薛梁
右列被告因贓物案件，經檢察官提起公訴（八十五年度偵字第五三六號），本院判決
如左：
    主  文
甲○○無罪。
    理  由
一、公訴意旨略以：被告甲○○及黃志偉（業經本院判決確定）明知陶瓷藝品五大箱
    之成本價約新台幣（下同）五、六千元，竟於民國八十四年十二月二十六日十七
    時許，在台中巿崇德路長生巷附近，向不詳姓名之男子，以五百元之低價購入（
    此五大箱陶瓷藝品係粘連生於八十四年十二月二十六日凌晨，在台中巿北屯區同
    平巷三十八之一號失竊），因認被告甲○○涉有刑法第三百四十九條第二項之故
    買贓物罪嫌。
二、按犯罪事實應依證據認定之，無證據不得推定其犯罪事實，又不能證明被告犯罪
    者，應諭知無罪之判決，刑事訴訟法第一百五十四條、第三百零一條第一項定有
    明文。且認定不利被告之事實，須依積極證據，苟積極證據不足為不利於被告事
    實之認定時，即應為有利被告之認定，有最高法院三十年上字第八一六號判例可
    參。另認定犯罪事實所憑之證據，無論其為直接證據或間接證據，其為訴訟上之
    證明時，須於通常一般之人均不至有所懷疑，而得確信其為真實之程度者，始得
    據為有罪之認定，倘其證明尚未達到此一程度，而有合理之懷疑存在時，即應予
    無罪之判決，亦有最高法院七十六年台上字第四九八六號判例意旨可憑。
三、公訴意旨指稱被告甲○○涉有故買贓物之罪嫌，無非係以被害人粘連生之指述、
    證人李雙全之證詞、贓物領據一紙，及該等贓物之價格約五、六千元，而被告竟
    以五百元購入，足證其有贓物之認識等推論為憑。訊據被告則堅決否認公訴人所
    言故買贓物之犯行，辯稱：當初與黃志偉同車行經台中巿崇德路長生巷附近，黃
    志偉獨自下車購買陶瓷藝品，被告並無下車購買等語。經查：
    (一)同案被告黃志偉於警訊中供稱：其於八十四年十二月二十六日十七時許，在台
      中巿崇德路長生巷口，向一名陌生男子以五百元之價格購入五大箱陶瓷藝品等
      語；被告於警訊中接受不同警員之調查，亦供稱該批陶瓷藝品係黃志偉於上述
      時、地以五百元向陌生人所購得。二人警訊所供相符，應較可採。雖被告及黃
      志偉於偵訊中均供稱其等在上述時、地購買該批陶瓷藝品，惟依偵訊筆錄所載
      ，其等係同時接受訊答，故所供之語，應不如警訊時之明確。至黃志偉後來於
      本院審理時改稱其僅購買三箱，其餘二箱可能為被告所買云云，於警、偵訊時
      均無言及，又未經被告當庭對質，此等片面供述，自難憑信，是該批陶瓷藝品
      應係黃志偉單獨所購無訛。
    (二)退步言之，縱認被告與黃志偉共同購買該批陶瓷藝品，惟依被害人粘連生之供
      述，僅能確定為其於八十四年十二月二十六日凌晨，在台中巿同平巷三十八之
      一號之倉庫所失竊之部份物品；證人李雙全亦僅證稱黃志偉曾贈送其數個陶瓷
      藝品，均無法證明被告明知贓物而故買之。
    (三)再者，一般路邊攤販售之物品，經常有標榜倒店貨或貨主急欲求現，以低價吸
      引消費者購買，常人對於此等物品難有贓物之認識。尤其陶瓷藝品並非民生必
      須品，若非生產、製造、經銷或有搜集嗜好者，就其價值難有正確之認識，被
      告復已陳明對於陶瓷藝品完全不懂，則被害人粘連生雖供稱本件陶瓷藝品五大
      箱之成本價約五、六千元，被告縱以五百元購得，仍難以論斷其有贓物之認識
      。
四、綜合上述，公訴人所舉出之證據既不能證明被告確實故買贓物，本院亦查無其他
    積極之證據可認被告涉及此等犯行，罪疑唯輕，應依前揭說明，諭知被告無罪之
    判決。
據上論斷，應依刑事訴訟法第三百零一條第一項，判決如主文。
中      華      民      國      八十九      年      三      月  十七    日
                                        法  官  莊 深 淵
右正本證明與原本無異。
如不服本判決，應於送達後十日內向本院提出上訴狀（須附繕本），上訴於台灣高等
法院台中分院。
                                        書記官
中      華      民      國      八十九      年      三      月  十七    日


司法院資訊處製作；財團法人民間司法改革基金會備份。
